【裁判字號】    98,訴,383
【裁判日期】    980326
【裁判案由】    違反著作權法
【裁判全文】
臺灣彰化地方法院刑事判決  98年度訴字第383號
公  訴  人  臺灣彰化地方法院檢察署檢察官
被      告  甲○○
選任辯護人  楊振芳律師
上列被告因違反著作權法案件，經檢察官提起公訴（98年度偵字
第488號），於本院準備程序中，被告就被訴事實為有罪之陳述
，經合議庭裁定改行簡式審判程序，本院判決如下：
    主  文
甲○○意圖銷售而擅自以重製於光碟之方法侵害他人之著作財產
權，處有期徒刑陸月，如易科罰金，以新台幣壹仟元折算壹日。
緩刑貳年。
    事  實
一、甲○○明知「Complete Guide To The TOEIC Test 3/e」之
    學習光碟為新加坡商聖智學習亞洲私人有限公司(原中文名
    稱：湯姆生亞洲私人有限公司、下稱聖智公司)享有著作財
    產權之視聽著作，亦明知「Longman Preparation Series
    for the New TOE IC(R) Test：Intermediate Course」、
    「Longman Prepara tion Series for the New TOEIC Test
    ：Advanced Course」之學習光碟為美商培生教育出版股份
    有限公司(下稱培生公司)享有著作財產權之視聽著作，非經
    聖智公司及培生公司之同意或授權，不得擅自重製、散布。
    渠於民國97年初之某日，購得上開正版之學習光碟後，基於
    意圖銷售而擅自重製後散布之單一犯意，擅自利用自備之燒
    錄光碟機，將上開學習光碟重製於空白光碟片，再自97年9
    月間起，利用電腦網路設備，以「asspgart」帳號，在露天
    拍賣拍賣網站刊登販售上開盜版光碟之訊息，以每片新臺幣
    （下同）170元或230元之價格，向不特定人散布販賣盜版光
    碟，侵害上開著作權人之著作財產權，並以第一商業銀行員
    林分行帳號00000000000號帳戶供作購買者匯款之用。嗣於
    97年10月6日及97年11月21日，經臺灣國際圖書業交流協會
    人員上網至前開網站發現而予以訂購，並將價款230元及360
    元 (均含運費)匯入上開銀行帳戶內，待甲○○確認匯款無
    訛後，即郵寄前揭重製光碟予該協會人員收受而確知上情，
    嗣該協會報警查獲上情。
二、案經聖智公司、培生公司告訴內政部警政署保安警察隊第二
    總隊第一大隊第一中隊報告臺灣彰化地方法院檢察署檢察官
    偵查起訴。。
    理  由
一、按除被告所犯為死刑、無期徒刑、最輕本刑為3 年以上有期
    徒刑之罪或高等法院管轄第1 審案件者外，於前條第1 項程
    序進行中，被告先就被訴事實為有罪之陳述時，審判長得告
    知被告簡式審判程序之旨，並聽取當事人、代理人、辯護人
    及輔佐人之意見後，裁定進行簡式審判程序；除簡式審判程
    序及簡易程序案件外，第1 審應行合議審判，刑事訴訟法第
    273 條之1 第1 項、第284 條之1 分別定有明文。本件被告
    甲○○所涉係死刑、無期徒刑、最輕本刑為3 年以上有期徒
    刑之罪或高等法院管轄第1 審案件以外之罪，並於本院行準
    備程序時就被訴事實為有罪之陳述，本院合議庭依前揭規定
    ，經評議結果，裁定改由受命法官獨任行簡式審判程序。
二、上開犯罪事實業據被告甲○○於警詢、偵訊及審理中均坦承
    不諱，核與證人即告訴代理人陳韋寧於警詢中之證述情節相
    符，並有告訴人聖智公司及培生公司提出之告訴狀、權利證
    明文件、露天拍賣網站拍賣訊息網頁影本、中國信託轉帳收
    據正本、中華郵政ATM轉帳明細表及被告於露天拍賣網站登
    錄資料等件附卷可憑。足認被告自白與事實相符。綜上所述
    ，本案事證明確，被告犯行堪以認定。
三、按刑事法若干犯罪行為態樣，本質上原具有反覆、延續實行
    之特徵，立法時既予特別歸類，定為犯罪構成要件之行為要
    素，則行為人基於概括之犯意，在密切接近之一定時、地持
    續實行之複次行為，倘依社會通念，於客觀上認為符合一個
    反覆、延續性之行為觀念者，於刑法評價上，即應僅成立一
    罪，俾免有重複評價、刑度超過罪責與不法內涵之疑慮；學
    理上所稱「集合犯」之職業性、營業性或收集性等具有重複
    特質之犯罪均屬之，例如經營、從事業務、收集、販賣、製
    造、散布等行為概念者是（最高法院95年度臺上字第1079號
    、95年度臺上字第4686號、96年度臺上字第172號判決意旨
    參照）。本件被告為本件散布侵害著作財產權之重製光碟行
    為，係在密集期間內，在同一空間以相同手段持續進行，具
    在行為概念上，縱行為上有多次反覆為之，行為概念上，屬
    於多次之舉動，為法律上之單一行為，法律評價上，論以包
    括一罪之集合犯為已足。核被告甲○○所為，係犯著作權法
    第91條第3項、第2項之意圖銷售而擅自以重製於光碟之方法
    侵害他人著作財產權罪。被告明知係侵害著作財產權之重製
    物而散布、意圖散布而持有明知係侵害著作財產權之光碟重
    製物之低度行為及意圖銷售而擅自以重製方法侵害他人之著
    作財產權之行為，均為意圖銷售而擅自以重製於光碟之方法
    侵害他人之著作財產權之高度行為所吸收，不另論罪。爰審
    酌被告無前科紀錄，其素行良好，有臺灣高等法院被告前案
    紀錄表一份在卷可按，竟為貪圖小利，散布侵害他人著作財
    產權之光碟，顯然欠缺保護智慧財產權之概念，危及著作權
    人之權益，損及我國保護智慧財產權之國際形象，另衡其散
    布之光碟種類及數量非鉅，且已與告訴人聖智公司、培生公
    司達成和解，暨被告之犯罪手段、智識程度、生活狀況及犯
    後態度等一切情狀，量處如主文所示之刑，並諭知易科罰金
    之折算標準，以資懲儆。末查，被告無前科紀錄，已如前述
    ，且事後與被害人聖智公司、培生公司達成和解，有和解書
    在卷可參，信其經此司法偵審程序後，應知所警惕，無再犯
    之虞，本院認其所受宣告之刑，以暫不執行為適當，爰諭知
    被告緩刑2年，以勵自新。
據上論斷，應依刑事訴訟法第273條之1第1項、第299條第1項前
段，著作權法第91條第3項、第2項，刑法第11條、第41條第1項
前段、第74條第1項第1款，刑法施行法第1條之1，判決如主文。
本案經檢察官鄭少到庭執行職務。
中    華    民    國    98    年    3     月    26    日
                  刑事第六庭      法  官  張德寬
以上正本證明與原本無異。
如不服本判決應於收受判決後10日內向本院提出上訴書狀，並
應敘述具體理由。其未敘述上訴理由者，應於上訴期間屆滿後
20日內向本院補提理由書(均須按他造當事人之人數附繕本)
「切勿逕送上級法院」。
告訴人或被害人對於判決如有不服具備理由請求檢察官上訴者，
其上訴期間之計算係以檢察官收受判決正本之日期為準。
中    華    民    國    98    年    3    月    26    日
                                 書記官  黃得翔
附錄本案論罪科刑法條全文：
著作權法第91條
擅自以重製之方法侵害他人之著作財產權者，處 3 年以下有期徒
刑、拘役，或科或併科新臺幣 75 萬元以下罰金。
意圖銷售或出租而擅自以重製之方法侵害他人之著作財產權者，
處6月以上五年以下有期徒刑，得併科新臺幣20萬元以上2百萬元
以下罰金。
以重製於光碟之方法犯前項之罪者，處 6 月以上 5 年以下有期
徒刑，得併科新臺幣 50 萬元以上 5 百萬元以下罰金。
著作僅供個人參考或合理使用者，不構成著作權侵害。


司法院資訊處製作；財團法人民間司法改革基金會備份。
